臺灣高等法院臺中分院刑事判決　　　　96年度上訴字第1752號
上　訴　人
即　被　告　甲○○
上列上訴人因毒品危害防制條例案件，不服臺灣臺中地方法院96
年度訴字第1127號中華民國96年5月3日第一審判決（起訴及移送
併辦案號：臺灣臺中地方法院檢察署96年度毒偵字第1099號、第
1850號），提起上訴，本院判決如下：
    主  文
原判決撤銷。
甲○○施用第一級毒品，累犯，處有期徒刑玖月，減為有期徒刑
肆月拾伍日，如易科罰金，以新台幣壹仟元折算壹日。扣案之注
射針筒壹支、殘渣袋貳個，均沒收。
    事  實
一、甲○○於民國90年間，曾因施用毒品案件，經臺灣臺中地方
    法院以90年度訴字第1350號判決處有期徒刑八月確定，甫於
    92年12月14日因縮刑期滿執行完畢；其於民國90年間，另因
    前開施用毒品案件，經法院裁定送強制戒治， 於90年9月14
    日獲核准停止戒治付保護管束，惟於91年5月2日又被撤銷保
    護管束令入強制戒治， 於92年4月22日始戒治期滿執行完畢
    ；詎甲○○猶不知戒絕，明知海洛因業經公告列為第一級毒
    品，不得非法持有、施用，竟又於96年2月6日晚上20時許，
    在其臺中市○區○○路416號5樓之1住處內， 以注射針筒注
    射血管之方式，施用毒品海洛因1次。嗣於96年2月10日17時
    44分許，經警持搜索票至其上址住處搜索查獲，並在其房間
    抽屜內扣得其所有供施打海洛因所用之注射針筒一支及供分
    裝海洛因所用之殘渣袋二個。
二、案經臺中市警察局第三分局報請臺灣臺中地方法院檢察署檢
    察官偵查起訴。
    理  由
一、上開事實，業據上訴人即被告甲○○於警詢時供稱其最後一
    次是於96年2月6日晚上20時許， 在其臺中市○區○○路416
    號5樓之1住處注射海洛因（台中市警察局第三分局中分三偵
    字第0960004244號警卷第3頁），於96年2月10日偵查中供稱
    其最後一次是在四天前以注射之方式施用海洛因（96年度毒
    偵字第1099號偵查卷第9頁）， 於原審亦不諱言其確曾於上
    開時地施用海洛因屬實，而其於為警查獲後經警採其尿液送
    檢驗結果，亦經檢出嗎啡陽性反應，有其尿液代號與真實姓
    名對照表、及中山醫學大學附設醫院檢驗科藥物檢測中心檢
    驗報告附卷足憑（前引警卷第15頁、第1099號偵查卷第14頁
    ），此外並有殘渣袋二個、注射針筒一支扣案可資佐證，被
    告之自白核與事實相符。復查被告於民國90年間，曾因施用
    毒品案件，經法院裁定送強制戒治， 於90年9月14日獲核准
    停止戒治付保護管束，惟於91年5月2日又被撤銷保護管束令
    入強制戒治，於92年4月22日始戒治期滿執行完畢，有臺灣
    高等法院被告前案紀錄表附卷可稽，顯見其係於強制戒治執
    行完畢釋放後五年內即再施用毒品，事證明確，被告犯行，
    堪以認定。
二、按海洛因係毒品危害防制條例第二條第二項第一款所稱之第
    一級毒品，核被告甲○○所為，係犯毒品危害防制條例第10
    條第1項之施用第一級毒品罪。 被告施用前持有第一級毒品
    之低度行為，為其施用第一級毒品之高度行為所吸收，不另
    論罪。被告有前揭事實欄所載前科，有臺灣高等法院被告前
    案紀錄表在卷可按，其於有期徒刑執行完畢後，五年以內故
    意再犯本件有期徒刑以上之罪，應論以累犯，並依法加重其
    刑。 本件被告犯罪之時間在96年4月24日以前，符合中華民
    國九十六年罪犯減刑條例減刑之規定，應依該條例第2條第1
    項第3款減其宣告刑2分之1。 扣案之殘渣袋二個，係被告所
    有供分裝海洛因所用之物被告於警詢時供承在卷（前引警卷
    第3頁），注射針筒一支，係被告所有供施打海洛因所用之
    物，亦據被告於原審供明在卷（原審卷第30頁），均應依刑
    法第38條第1項第2款宣告沒收。
三、公訴意旨另以：被告甲○○自96年1月底至同年2月10日17時
    50分回溯72小時內之某時止，基於反覆施用第一級毒品海洛
    因之犯意，除上開於96年2月6日20時許在其住處施用一次海
    洛因外，尚在同址施用海洛因多次等語。惟按犯罪事實應依
    證據認定之，無證據不得認定犯罪事實；被告之自白，不得
    作為有罪判決之唯一證據，仍應調查其他必要之證據，以查
    其是否與事實相符，刑事訴訟法第154條第2項、第156條第2
    項分別定有明文。查公訴意旨所指被告除於96年2月6日20時
    許在其住處施用一次海洛因外，尚有此部分施用海洛因多次
    之犯行， 無非以被告於96年2月10日17時44分許被查獲後，
    經警採其尿液送檢驗結果，其尿液呈嗎啡陽性反應，有尿液
    檢驗報告可稽，並有殘渣袋二個、及注射針筒一支扣案可資
    佐證，為其依據， 惟被告在96年2月10日17時44分許被查獲
    後，業據其於同日之警詢時及偵查中一再供明：其最後一次
    施用海洛因之時間是在96年2月6日。上開尿液檢驗結果及扣
    案之殘渣袋與注射針筒，固足以佐證被告關於其96年2月6日
    該次施用海洛因之自白與事實相符，然上開尿液檢驗結果及
    扣案之殘渣袋與注射針筒，既經資為認定被告於96年2月6日
    該次施用海洛因之證據，是否宜再資為被告在其他時間施用
    海洛因之證據，尚非無可議，而關於公訴意旨所指被告尚施
    用多次海洛因此部分之犯行，除被告之自白外，並無其他證
    據足認被告此部分之自白確與事實相符，依上開法條規定，
    本應為無罪之諭知，惟公訴意旨認此部分與上開論罪科刑部
    分具有集合犯包括一罪之關係，爰不另為無罪之諭知，併此
    敘明。
四、臺灣臺中地方法院檢察署檢察官移送原審併辦意旨（96年度
    毒偵字第1850號）略以：被告甲○○基於反覆施用第一級毒
    品海洛因之犯意， 自96年3月1日起，至同年3月19日17、18
    時許止， 在其臺中市○區○○路416號5樓之1住處內，反覆
    施用第一級毒品海洛因多次， 於同年3月23日20時15分許，
    在其上址住處為警查獲，因認被告另涉有此部分施用第一級
    毒品之犯行，與本件起訴部分有集合犯包括一罪之關係，為
    起訴效力所及等語，惟本院認此移送併辦部分與起訴部分不
    具有集合犯包括一罪之關係，非起訴效力所及，本院無從併
    予審理，亦附此敘明。
五、原審對被告論罪科刑，固非無見，惟：(1)被告上開施用第一
    級毒品海洛因經論罪科刑部分，與其餘起訴及移送併辦部分
    ，並無集合犯包括一罪之關係，原審就其餘起訴及移送併辦
    部分併予論罪科刑，尚有未洽。(2)原判決未及依中華民國九
    十六年罪犯減刑條例對被告減刑，亦有未合。被告上訴意旨
    空言指摘原判決不當，雖無理由，惟原判決既有上開可議之
    處，本院仍應將原判決撤銷改判，爰審酌被告已因施用毒品
    經強制戒治及受有期徒刑執行完畢，竟無視於毒品對自身健
    康之戕害及國家對於杜絕毒品犯罪之禁令，又再施用毒品，
    及其尚知坦承犯行之犯罪後態度等一切情狀，量處有期徒刑
    九月，減為有期徒刑四月又十五日，並諭知易科罰金之折算
    標準。扣案之殘渣袋二個、注射針筒一支，併依法宣告沒收
    。
六、被告經合法傳喚，無正當之理由不到庭，爰不待其陳述，逕
    行判決。
七、據上論斷， 應依刑事訴訟法第369條第1項前段、第371條、
    第364條、第299條第1項前段，毒品危害防制條例第10條第1
    項，刑法第11條前段、第47條第1項、第41條第1項、第38條
    第1項第2款，中華民國九十六年罪犯減刑條例第2條第1項第
    3款、第7條、第9條，判決如主文。
本案經檢察官乙○○到庭執行職務。
中　　華　　民　　國　　96　　年　　11　　月　　28　　日
                  刑事第十庭    審判長法　官 林 照 明
                                      法　官 林 欽 章
                                      法　官 郭 瑞 祥
上列正本證明與原本無異。
如不服本判決，應於收受送達後十日內，向本院提出上訴書狀，
其未敘述上訴之理由者，並得於提出上訴書狀後十日內，補提上
訴理由書。（須附繕本）
                                       書記官 劉 智 文
中　　華　　民　　國　　96　　年　　12　　月　　3 　　日
附錄法條：
毒品危害防制條例第10條
施用第一級毒品者，處 6 月以上 5 年以下有期徒刑。
施用第二級毒品者，處 3 年以下有期徒刑。
